【裁判字號】    98,訴,939
【裁判日期】    990310
【裁判案由】    毒品危害防制條例等
【裁判全文】
臺灣苗栗地方法院刑事判決               98年度訴字第939號
公  訴  人  臺灣苗栗地方法院檢察署檢察官
被      告  乙○○
選任辯護人  邱創舜律師
被      告  甲○○
選任辯護人  饒斯棋律師
被      告  丙○○
指定辯護人  本院公設辯護人丁○○
上列被告因毒品危害防制條例等案件，經檢察官提起公訴（98年
度偵字第5979號、第6236號、第6674號），本院判決如下：
    主  文
甲○○、丙○○共同運輸第三級毒品，甲○○處有期徒刑柒年陸
月，丙○○處有期徒刑伍年拾月。扣案之第三級毒品愷他命貳包
（淨重壹仟玖佰捌拾柒點拾玖公克，純質淨重壹仟陸佰柒拾伍
點拾柒公克）、NOKIA行動電話壹支，均沒收。
甲○○、丙○○其餘被訴部份均無罪。
乙○○被訴部份均無罪。
    事  實
一、甲○○明知第三級毒品愷他命（Ketamine）為毒品危害防制
    條例第2 條第2 項第3 款規定之第三級毒品，不得非法持有
    、運輸及販賣，且為行政院依懲治走私條例之規定所公告「
    管制物品項目及其數額」甲項第4 款所列之管制進出口物品
    ，而禁止走私運輸進口，竟與姓名年籍不詳綽號「小賈」、
    「兄哥」之成年男子，共同基於運輸第三級毒品愷他命及私
    運管制物品進口之犯意聯絡，即由「小賈」先由中國大陸地
    區將第三級毒品愷他命藏置金屬模具內，再委由不知情之航
    空公司將貨物以空運方式，載運至臺灣地區，復指定不知情
    之貨運公司將貨物以陸運方式，載運至高雄地區後，另由甲○○負責將上開內藏有毒品之金屬模具，運送至小賈所指定
    之鐵工廠以機械、器具銑開，復取出藏置在內的第三級毒品
    愷他命，而甲○○運輸第三級毒品愷他命1 次可獲得新臺幣
    （下同）3 、4 萬元之報酬，並由「小賈」所委託之姓名年
    籍不詳綽號「兄哥」成年男子，先行交付甲○○供運輸毒品
    所用之行動電話1 支（NOKIA 品牌，SIM 卡事後由甲○○丟
    棄），以供聯繫。
二、嗣「小賈」於民國98年11月3 日在中國大陸地區，先將第三
    級毒品愷他命2 包（淨重1987點39公克，純質淨重1675點17
    公克）夾藏於金屬模具中，再交由年籍姓名不詳、綽號「小
    五」之在中國大陸地區快遞業者，自中國大陸地區將夾藏有
    第三級毒品愷他命之金屬模具，由大陸深圳機場以空運之方
    式運輸至臺灣地區，於98年11月5 日該包裹運抵臺灣桃園國
    際機場報關後，再指定不知情之亞諾士航空貨運承攬有限公
    司貨車司機黃挺哲，以貨運方式自桃園國際機場，於同日下
    午3 時許，將有第三級毒品愷他命之金屬模具，載運至高雄
    市○○街96巷278 弄2 號附近，復以提貨單（提貨單號碼為
    00000000）上之收件人電話0000000000聯繫，但無法接通，
    黃挺哲遂透過公司小姐聯繫，前次運送貨品之提貨單上行動
    電話號碼0000000000電話聯繫，由甲○○接聽，並指示黃挺
    哲將貨品置放在高雄市○○街96巷278 弄2 號附近公園之紅
    磚道上即可，其會自行取走。
三、又甲○○因其好友丙○○正失業中，遂將上開「小賈」之成
    年男子以3 、4 萬元之代價委請其搬運可能藏有毒品金屬模
    具之情事告知友人丙○○，探詢其是否願意共同搬運，並允
    諾每次搬運願給予報酬5 千元，丙○○因貪圖金錢利益，乃
    基於縱搬運之金屬模具內藏有第三級毒品愷他命亦不違背其
    本意之不確定故意而應允，其2 人遂於同年11月5 日下午3
    時20分許，由丙○○駕駛甲○○向其友人所借用之車牌號碼
    6100-XN 自用小客車搭載甲○○，共同前往高雄市○○街96
    巷278 弄2 號附近，並且為避免查緝而先在附近繞幾圈，再
    由其2 人下車至上開置放金屬模具地點，徒手將內藏有第三
    級毒品愷他命之金屬模具搬運上車牌號碼6100-XN 自用小客
    車後，當場為法務部調查局中部地區機動工作站人員會同內
    政部警政署保安警察第三總隊第一大隊、行政院海岸巡防署
    中部地區巡防局臺中查緝隊及豐原憲兵隊人員查獲，並在該
    金屬模具內取出走私、運輸入境之第三級毒品愷他命2 包（
    淨重1987.39 公克、純質淨重1675 .17公克）及上開供運輸
    第三級毒品愷他命所用之行動電話1 支（NOKI A品牌，SIM
    卡已丟棄）。
四、案經法務部調查局中部地區機動工作站及內政部警政署保安
    警察第三總隊第一大隊移請臺灣苗栗地方法院檢察署檢察官
    偵查起訴。
    理  由
壹、程序部分：
一、按被告以外之人於審判外之言詞或書面陳述，除法律有規定
    者外，不得作為證據，刑事訴訟法第159 條第1 項定有明文
    ；再按被告以外之人於檢察事務官、司法警察官或司法警察
    調查中所為之陳述，與審判中不符時，其先前之陳述具有較
    可信之特別情況，且為證明犯罪事實存否所必要者，得為證
    據，刑事訴訟法第一百五十九條之二亦有明文；另按被告以
    外之人於審判中有死亡、記憶喪失或無法陳述、所在不明而
    無法傳喚或傳喚不到、或到庭後無正當理由拒絕陳述者，其
    於檢察事務官、司法警察官或司法警察調查中所為之陳述，
    經證明具有可信之特別情況，且為證明犯罪事實存否所必要
    者，得為證據，刑事訴訟法第159 條之3 亦有明文。查證人
    乙○○之警詢供述業經被告甲○○之選任辯護人就此部分對
    證人之警詢供述之證據能力提出異議，主張不具證據能力等
    語（見本院卷第52頁）；檢察官復未提出證據證明證人乙○○之警詢供述，「具有可信之特別情況」，已與刑事訴訟法
    第159 條之2 、第159 條之3 得為證據之要件不符，應認不
    具證據能力。
二、按被告以外之人於偵查中向檢察官所為之陳述，除顯有不可
    信之情況者外，得為證據，刑事訴訟法第159 條之1 第2 項
    亦有明文，而該條之立法理由係認被告以外之人（包括證人
    、鑑定人、告訴人、被害人及共同被告等）之陳述如在法官
    面前為之，因其任意陳述之信用性係在已受確定保障之情況
    下所為，自得作為證據。而現階段刑事訴訟法規定檢察官代
    表國家偵查犯罪、實施公訴，依法其有訊問被告、證人及鑑
    定人之權，證人、鑑定人且須具結，而實務運作時，檢察官
    偵查中向被告以外之人所取得之陳述，原則上均能遵守法律
    規定，不致違法取供，其可信度極高，職是，被告以外之人
    前於偵查中已具結而為證述，除反對該項供述得具有證據能
    力之一方，已釋明「顯有不可信之情況」之理由外，即不宜
    遽指該證人於偵查中之陳述不具證據能力。本件證人乙○○
    於偵查中在檢察官前所為陳述，已經依法具結，另被告甲○○、丙○○及其選任辯護人、指定辯護人復未曾提及檢察官
    在偵查時有何不法取供致證人證詞顯不可信之情事，是其等
    於偵查中之證述，自得採為本件證據。
三、按鑑定人由審判長、受命法官或檢察官就下列之人選任1 人
    或數人充之：(一)就鑑定事項有特別知識經驗者。(二)經政府機
    關委任有鑑定職務者；鑑定之經過及其結果，應命鑑定人以
    言詞或書面報告；法院或檢察官得囑託醫院、學校或其他相
    當之機關、團體為鑑定，或審查他人之鑑定，並準用第203
    條至第206 條之1 規定，刑事訴訟法第198 條、第206 條第
    1 項、第208 條第1 項分別定有明文。本件卷附法務部調查
    局鑑定書1 份，雖係被告以外之人於審判外之書面陳述，然
    法務部調查局係臺灣高等法院檢察署關於毒品種類、成份之
    概括選任鑑定機關，此有臺灣高等法院檢察署92年10月15日
    檢文允字第0921001322號函附之「臺灣高等法院檢察署檢察
    長概括選任鑑定人或囑託鑑定機關名冊」足參，則上開毒品
    鑑定通知書，為刑事訴訟法第159 條第1 項規定之例外情形
    ，應有證據能力。
四、通訊保障及監察法業於88年7 月14日制定公布，同年月16日
    生效，司法警察機關因偵辦刑事案件，為蒐集或調查證據，
    而有實施通訊監察之必要者，於偵查中應由檢察官依職權或
    聲請核發通訊監察書，載明應記載事項，始得為之，其有急
    迫之情形經檢察官口頭通知先予執行通訊監察者，亦應於24
    小時內補發通訊監察書，同法第5 條、第6 條、第11條分別
    定有明文。本件業經本院核發98年聲監續字第633 號通訊監
    察書、98年聲監字第405 號通訊監察書，有上開通訊監察書
    暨附表1 份附卷可稽（見98年度偵字第5979號第47至50頁）
    ，上開通訊監察書既係透過法定程序所為，其所監聽之錄音
    帶及監聽譯文，既無證據足證該監聽錄音帶有經變造或剪接
    之情況，且為被告乙○○、甲○○、丙○○及其選任辯護人
    、指定辯護人均不爭執，是上開監聽錄音帶及監聽譯文依刑
    事訴訟法第159 條第1 項規定均得作為證據。
五、按被告以外之人於審判外之言詞或書面陳述，除法律有規定
    者外，不得作為證據，刑事訴訟法第159 條固定有明文。惟
    被告以外之人於審判外之陳述，雖不符同法第159 條之1 至
    之4 規定，而經當事人於審判程序同意作為證據，法院審酌
    該言詞陳述或書面陳述作成時之情況，認為適當者，亦得為
    證據；又當事人、代理人或辯護人於法院調查證據時，知有
    第159 條第1 項不得為證據之情形，而未於言詞辯論終結前
    聲明異議者，視為有前項之同意，同法第159 條之5 亦定有
    明文。其立法意旨在於傳聞證據未經當事人之反對詰問予以
    核實，原則上先予排除，惟若當事人已放棄詰問或未聲明異
    議，基於證據資料愈豐富，愈有助於真實發現之理念，且強
    化言詞辯論原則，法院自可承認該傳聞證據例外擁有證據能
    力。經查：本判決所引用之下列法務部調查局中部地區機動
    工作站解送人犯報告書、法務部調查局中部地區機動工作組
    搜索筆錄、扣押筆錄、扣押物品目錄表、臺灣亞諾士航空貨
    運承攬有限公司貨運提單號碼00000000、00000000、000000
    00之提貨單影本、查獲照片6 張等非供述證據及證人陳怡伶
    、黃挺哲於警詢時之陳述，性質上均屬傳聞證據，惟檢察官
    及被告乙○○、甲○○、丙○○及其選任辯護人、指定辯護
    人於本院審理中調查證據時，知有刑事訴訟法第159 條第1
    項不得為證據之情形，未於言詞辯論終結前聲明異議，且本
    院審酌上開言詞陳述作成時之客觀情況並無不當，並無不宜
    作為證據之情事，則依刑事訴訟法第159 條之5 之規定，認
    均具有證據能力。
六、按毒品危害防制條例第4 條已於98年5 月20日修正公布。按
    法規之修正，如有於特定日生效之必要者，依中央法規標準
    法第20條第2 項準用同法第14條之規定，應特定其施行日期
    ，若未明定其施行日期，依同法第13條之規定，應自公布日
    起算至第3 日發生效力。此次毒品危害防制條例之修正，並
    無明定其施行日期，揆諸上開說明，應自98年5 月22日生效
    ，故有關被告甲○○、丙○○於98年11月5 日之犯行，即應
    適用現行之毒品危害防制條例第4 條規定，附此敘明。
貳、實體部份：
甲、有罪部分：
一、訊據被告甲○○、丙○○固不否認有於98年11月5 日下午3
    時20分許，由被告丙○○駕駛被告甲○○向其友人所借用之
    車牌號碼6100-XN 自用小客車搭載被告甲○○，共同前往高
    雄市○○街96巷278 弄2 號將金屬模具搬運上車牌號碼6100
    -XN 自用小客車後，當場為法務部調查局中部地區機動工作
    站人員會同內政部警政署保安警察第三總隊第一大隊、行政
    院海岸巡防署中部地區巡防局臺中查緝隊及豐原憲兵隊人員
    查獲，並在該金屬模具內取出走私、運輸入境之第三級毒品
    愷他命2 包（淨重1987.39 公克、純質淨重1675.17 公克）
    之事實（見本院卷第49至53頁、第89至91頁）；至被告甲○○於本院審理辯稱：其並不知道金屬模具內藏有毒品云云（
    見本院卷第201 至202 頁）；被告丙○○則矢口否認知道上
    開金屬模具內藏有毒品，並辯稱：僅係幫忙被告甲○○搬運
    金屬模具，銑開模具時，其並不在場云云。
二、經查：
  (一)「小賈」於98年11月3 日在中國大陸地區，先將第三級毒品
    愷他命2 包（淨重1987點39公克，純質淨重1675點17公克）
    夾藏於金屬模具中，再交由年籍姓名不詳、綽號「小五」之
    在中國大陸地區快遞業者，自中國大陸地區將夾藏有第三級
    毒品愷他命之金屬模具，由大陸深圳機場以空運之方式運輸
    至臺灣地區，於98年11月5 日該包裹運抵臺灣桃園國際機場
    報關後，再指定不知情之亞諾士航空貨運承攬有限公司貨車
    司機黃挺哲，以貨運方式自桃園國際機場，於同日下午3 時
    許，將有第三級毒品愷他命之金屬模具，載運至高雄市○○
    街96巷278 弄2 號附近，復以提貨單（提貨單號碼為000000
    00）上之收件人電話0000000000聯繫，但無法接通，黃挺哲
    遂透過公司小姐聯繫，前次運送貨品之提貨單上行動電話號
    碼0000000000電話聯繫，由被告甲○○接聽，並指示黃挺哲
    將貨品置放在高雄市○○街96巷278 弄2 號附近公園之紅磚
    道上即可，其會自行取走等事實，業據證人即亞諾士航空貨
    運承攬有限公司客服小姐陳怡伶、亞諾士航空貨運承攬有限
    公司貨運司機黃挺哲分別於警詢時證述屬實（見98年度偵字
    第5979號偵查卷宗第28至31頁）；且為被告甲○○所坦認（
    見98年度偵字第5979號偵查卷宗第58頁、本院卷第49至50頁
    ）；復有亞諾士航空貨運承攬有限公司之提貨單影本3 紙在
    卷可稽（見98年度偵字第6236號偵查卷宗第9 至10頁），且
    被告甲○○、丙○○均坦承其等確實於貨運公司司機載運上
    開金屬模具至高雄市○○街96巷278 弄2 號附近紅磚道上置
    放後，再於上開地點搬運金屬模具上車等語（見98年度偵字
    第5979號卷宗第58頁），是此部份事實，應堪信實。
  (二)另被告甲○○、丙○○於98年11月5 日下午3 時20分許，由
    被告丙○○駕駛被告甲○○向其友人所借用之車牌號碼6100
    -X N自用小客車搭載被告甲○○，共同前往高雄市○○街96
    巷278 弄2 號將金屬模具搬運上車牌號碼6100 -XN自用小客
    車後，當場為法務部調查局中部地區機動工作站人員會同內
    政部警政署保安警察第三總隊第一大隊、行政院海岸巡防署
    中部地區巡防局臺中查緝隊及豐原憲兵隊人員查獲，並在該
    金屬模具內取出走私、運輸入境之第三級毒品愷他命2 包（
    淨重1987.39 公克、純質淨重1675.17 公克）之事實，業據
    被告甲○○、丙○○所不爭執外，亦有法務部調查局中部地
    區機動工作站解送人犯報告書、法務部調查局中部地區機動
    工作組搜索筆錄、扣押筆錄、扣押物品目錄表、及查獲照片
    6 張在卷可稽（見98年度偵字第5979號偵查卷宗第1 至3 頁
    、第32至34頁、第53至55頁）；至扣案之第三級毒品愷他命
    2 包，經送法務部調查局檢驗，認其均含第三級毒品愷他命
    成份，合計淨重1987.39 公克（空包裝38.31 公克），純度
    為百分之84點29，純質淨重1675.17 公克，此有法務部調查
    局98年11月20日調科壹字第09800572120 號鑑定書1 份附卷
    可證（見98年度偵字第6674號偵查卷宗第9 頁）。是被告甲○○、丙○○所搬運之金屬模具內，確實藏放第三級毒品愷
    他命2 包（淨重1987.39 公克、純質淨重1675.17 公克）之
    事實，亦堪認定。
  (三)至被告甲○○雖辯稱其搬運之前並不知道金屬模具內有藏放
    第三級毒品愷他命云云；惟被告甲○○於本院準備程序時坦
    承：其於98年11月5 日下午3 時20分搬運上開金屬模具前，
    已經知道內藏有毒品等語（見本院卷第22至23頁）；且據其
    於偵查中自承「小賈」給他地址及貨運公司電話，搬運1 次
    可獲得3 至4 萬元之報酬，貨運公司司機打電話過來，說他
    已經快到約定地址，問模具要放何處，其就跟司機說先放在
    地上就好，司機卸貨時並不在場，「小賈」有交付1 支行動
    電話供其與貨運公司聯繫，行動電話內之SIM 卡已經抽出丟
    棄，行動電話已經扣案，小賈交待SIM 卡要丟棄，再將金屬
    模具搬運至「小賈」指定之鐵工廠等語（見98年度偵字第59
    79號卷第58至60頁）；於本院審理時自承：搬運前係由「小
    賈」派姓名年籍不詳綽號「兄哥」跟其聯繫搬運，搬運1 次
    可獲得3 至4 萬元之報酬，金屬模具係置放在高雄市○○街
    96巷278 弄2 號附近騎樓下，其再從立仁街上搬運上車，復
    將金屬模具搬運至「小賈」所指定之鐵工廠，目的係為將金
    屬模具銑開，第1 次搬運後，「小賈」還要求第2 次搬運時
    要更換鐵工廠，「兄哥」還另給其含有SIM 卡行動電話1 支
    （NOKIA 品牌，SIM 卡已經丟棄），以供聯繫等語（見本院
    卷第49至52頁）。故衡諸常情，倘如「小賈」自中國大陸地
    區非法進口至臺灣地區，再由不知情之亞諾士航空貨運承攬
    有限公司貨車司機黃挺哲，以貨運方式自桃園國際機場運送
    至高雄市地區之金屬模具（內藏有第三級毒品愷他命）係一
    般貨品，其大可委託貨運公司直接運送至一定住家、公司地
    址即可，豈有由貨運公司司機將上開金屬模具任意置放在路
    邊之可能，況且被告甲○○搬運1 次即可獲得3 至4 萬元之
    報酬，亦顯與貨運行情不符，且「小賈」亦無須另行委託「
    兄哥」交付行動電話1 支供被告甲○○使用，SIM 卡片更無
    必要使用後隨即丟棄才是。
  (四)再者，被告甲○○於98年11月5 日前已經搬運過2 次，且被
    告甲○○於98年10月29日有以被告丙○○所持有之00000000
    00行動電話與被告乙○○所持有之0000000000行動電話聯繫
    ，電話內容談及「A （乙○○）：會不會講？C （丙○○）
    ：有阿，晉仔有跟他講了阿。」、「A ：喔，他有下去弄了
    喔？C ：還沒有呢，現在才在搬機仔而已」、「A ：喔，好
    阿。C ：還沒有阿，裕哥，你說深下去1.2 嘛。」、「A ：
    12厘米喔。C ：深下去1.2 嘛，3 個輪轉洗5 厘米起來」、
    「A ：嘿，對。C ：喔，好好，有阿，晉仔有跟他講好了」
    、「A ：後面那一邊，不是凹下去的那邊，是另外、、、底
    拉。C ：底？等一下你跟晉仔講」、「B （甲○○）：喂。
    A ：你知道哪一面喔？B ：嘿，好。A ：嗯，好阿。B ：好
    」等語，此有監聽譯文1 份附卷可參（見98年度偵字第5979
    號偵查卷宗第22頁）；另被告甲○○於偵查中亦坦承金屬模
    具要銑多深都是人家交待，第二次（即98年10月29日）是被
    告丙○○跟鐵工廠的師父講的，第二次送金屬模具去岡山，
    是當天切開後才知道裡面有東西等語（見98年度偵字第5979
    號偵查卷宗第59頁）。是被告甲○○於98年10月29日即已經
    知道金屬模具內確實藏有東西，並且搬往鐵工廠後還依照指
    示交待鐵工廠師父如何銑開金屬模具，故被告甲○○於98年
    11月5 日第3 次搬運金屬模具時，顯然早已知道「小賈」所
    委託搬運之金屬模具內，確實有藏放第三級毒品愷他命無誤
    。綜上，被告甲○○於審判中翻異其詞，要屬卸飾之詞，殊
    無可採，本件事證明確，被告甲○○顯然可知上開金屬模具
    內，應該有藏放第三級毒品愷他命才是。
  (五)至被告丙○○雖辯稱：其雖有與被告甲○○於98年11月5 日
    下午3 時，共同將置放於高雄市○○街○○道上之金屬模具
    搬運上車，但並不知道金屬模具內藏放第三級毒品愷他命，
    僅係幫忙朋友搬運而已云云。查同案被告甲○○於本院審理
    時雖證稱：被告丙○○並不知道該金屬模具內藏放有的三級
    毒品愷他命等語（見本院卷第167 至180 頁）。惟被告丙○○於本院審理時自承：其搬運1 次可以獲得5 千元的報酬，
    其與被告甲○○於98年10月29日有搬運過1 次，將金屬模具
    搬到高雄縣岡山的鐵工廠，搬運前有問被告甲○○金屬模具
    裡面是有何東西等語（見本院卷第18至19頁、第89頁）；證
    人即被告甲○○於本院審理時亦證稱：委託被告丙○○搬運
    之報酬為5 千元，第2 次搬運（98年10月29日）有給被告甲○○5 千元等語（見本院卷第50頁、見本院98年度聲羈字第
    327 號卷第9 頁）；復觀之被告丙○○於98年10月29日有以
    其持有之0000000000行動電話與被告乙○○所持有之000000
    0000行動電話聯繫，電話內容談及有關金屬模具如何銑開，
    且對於銑開之細節均多所陳述，已如前述；是被告丙○○第
    2 次搬運金屬模具時已經知道係將金屬模具搬運至鐵工廠銑
    開，故其顯然知道該金屬模具內應有藏放物品才是。
  (六)再者，被告丙○○於98年11月5 日更是主動以其所持有之00
    00000000號行動電話與被告甲○○聯繫，其陳述：「B ：在
    睡覺喔？A ：嗯」、「B ：今天怎麼樣？工作？A ：要晚一
    點。」、「B ：阿？A ：晚一點阿。」、「B ：要晚一點喔
    ？A ：嘿阿，到了會打給你」、「B ：好好，你看怎麼樣再
    打給我。A ：嗯」等語，此有監聽譯文1 份在卷可證（見98
    年度偵字第5979號卷第25頁）。是由上述可知，被告丙○○
    並非全然不知金屬模具內藏有物品，且其將上開搬運金屬模
    具事情當成「工作」，其方於98年11月5 日主動打電話詢問
    被告甲○○「工作」狀況；且被告丙○○於偵查中自承：當
    日到達現場後，並沒有直接停車，反而依照被告甲○○之指
    示，在附近繞幾圈等語（見98年度偵字第5979號偵查卷宗第
    61頁），倘如僅係單純搬運模具，又何須在現場故意虛繞幾
    圈？又如僅係因為幫助朋友即被告甲○○搬運，則被告甲○○又何須交付被告丙○○5 千元之報酬，且搬運1 次即可獲
    得5 千元之報酬亦顯與常情有違；是證人甲○○於本院審理
    時具結證稱被告丙○○並不知道金屬模具內有藏放物品等語
    ，應係故意維護被告丙○○之詞，並無可信。從而，被告丙○○應係為貪圖搬運1 次金屬模具得以獲取5 千元報酬之高
    薪，基於縱搬運之金屬模具內藏有第三級毒品愷他命亦不違
    背其本意之不確定故意而前往共同搬運第三級毒品愷他命才
    是。
  (七)綜上所述，本案被告甲○○上開共同違反懲治走私條例、毒
    品危害防制條例等規定，而自大陸地區走私運輸屬於管制物
    品之第三級毒品愷他命進入臺灣地區等犯行；被告丙○○共
    同運輸第三級毒品愷他命犯行，均事證明確，洵堪認定，應
    予以依法論科。
三、按愷他命為毒品危害防制條例第2 條第2 項第3 款所列之第
    三級毒品，並係行政院依懲治走私條例第2 條第3 項規定公
    告之「管制物品項目及其數額」甲項第4 款所列管制進出口
    之物品，不限其數額，均不得私運進口及運輸。又自大陸地
    區私運物品進入臺灣地區者，以私運物品進口論，懲治走私
    條例第12條亦有明文。再按運輸毒品罪祇以所運輸之毒品已
    實施運送為已足，並非以運抵目的地為完成犯罪之要件，換
    言之，區別該罪既遂、未遂之依據，應以已否起運為準，既
    已起運，構成該罪之輸送行為即已完成，不以達到目的地為
    既遂條件（最高法院92年度台上字第3096號判決意旨參照）
    ，合先敘明。
四、查被告甲○○與「小賈」等人，將藏放有的三級毒品愷他命
    之金屬模具，自大陸地區深圳機場以空運之方式運輸至臺灣
    地區，於98年11月5 日該包裹運抵臺灣桃園國際機場報關後
    ，再指定不知情之亞諾士航空貨運承攬有限公司貨車司機黃
    挺哲，以貨運方式自桃園國際機場，將有第三級毒品愷他命
    之金屬模具，於同日下午3 時許，將上開金屬模具載運至高
    雄市○○街96巷278 弄2 號附近，再由被告甲○○、丙○○
    共同搬運上車，其等私運管制物品毒品愷他命進口及運輸毒
    品愷他命之行為即已經完成，而屬既遂之狀態。故核被告甲○○所為，係犯毒品危害防制條例第4 條第3 項之運輸第三
    級毒品罪及懲治走私條例第12條、第2 條第1 項之私運管制
    物品進口罪。被告甲○○與姓名年籍不詳綽號「小賈」、「
    兄哥」就上開犯行，具有犯意聯絡及行為分擔，均為共同正
    犯。被告甲○○就前述公園紅磚道上起運愷他命部份，與被
    告丙○○亦有犯意聯絡及行為分擔，應論以共同正犯。被告
    甲○○利用不知情之航空公司及亞諾士航空貨運承攬有限公
    司貨等負責人員，將第三級毒品愷他命自大陸地區走私運輸
    進入臺灣地區，均構成間接正犯。其持有第三級毒品愷他命
    之低度行為，為其運輸第三級毒品愷他命之高度行為所吸收
    ，不另論罪。至被告甲○○係以一私運行為同時觸犯上開2
    罪名，構成想像競合犯，應依刑法第55條之規定，從一重之
    運輸第三級毒品罪處斷。至被告甲○○於警詢、偵查及本院
    言詞辯論時均否認有何運輸第三級毒品罪嫌，是其顯不符合
    毒品危害防制條例第17條第1 項之規定，自無減輕或免除其
    刑之餘地。
五、被告丙○○係在第三級毒品愷他命非法進入臺灣地區後，方
    與被告甲○○於98年11月5 日下午3 時20分許，共同將放置
    於高雄市○○街96巷278 弄2 號附近公園之紅磚道上之金屬
    模具（內藏放第三級毒品愷他命），搬運上車後為警方查獲
    ，故核其所為，係犯毒品危害防制條例第4 條第3 項之運輸
    第三級毒品罪。其持有第三級毒品愷他命之低度行為，為其
    運輸第三級毒品愷他命之高度行為所吸收，不另論罪。被告
    丙○○、甲○○間就上開犯行，具有犯意聯絡及行為分擔，
    應論以共同正犯。另被告丙○○於警詢、偵查及本院言詞辯
    論時均否認有何運輸第三級毒品罪嫌，是其顯不符合毒品危
    害防制條例第17條第1 項之規定，自無減輕或免除其刑之餘
    地，附此敘明。
六、爰審酌第三級毒品愷他命日益泛濫，對國人之身心健康危害
    漸深，被告2 人貪圖自己之私利，竟不惜上述後果，而走私
    運輸為數可觀之愷他命入境，雖經及時查獲，未實際造成重
    大危害，但惡性不輕，被告甲○○甫因共同販賣第二級毒品
    經臺灣高等法院於98年2 月26日以97年度上訴字第2097號判
    決判處有期徒刑8 年，竟又於98年11月5 日共同運輸第三級
    毒品愷他命，其尤為可議，應處明顯重於被告丙○○之刑度
    ，並再參考其等之素行、犯罪之手段、方法、坦承部份犯行
    及尚無取得代價等一切有利、不利之情狀後，就其2 人所犯
    ，分別量處如主文所示之刑。
七、按毒品危害防制條例第18條第1 項前段之規定，應予沒收銷
    燬之毒品，以經查獲之第一、二級毒品為限。又毒品依其成
    癮性、濫用性及對社會危害性，共分為4 級，上開條例並就
    製造、運輸、販賣、意圖販賣而持有、以非法方法使人施用
    、引誘他人施用及轉讓不同品項之毒品等行為，分別定其處
    罰。至施用或持有第三、四級毒品，因其可罰性較低，故未
    設處罰之規定，僅就施用及持有第一、二級毒品科以刑罰。
    然鑑於第三、四級毒品均係管制藥品，特於同條例第11條之
    1 明定無正當理由，不得擅自持有；同條例第18條第1 項後
    段復規定查獲之第三、四級毒品，無正當理由而擅自持有者
    ，沒入銷燬之。從而，依同條例第18條第1 項後段應沒入銷
    燬之毒品，專指查獲施用或持有之第三、四級毒品而言；倘
    係查獲製造、運輸、販賣、意圖販賣而持有、以非法方法使
    人施用、引誘他人施用或轉讓第三、四級毒品，既屬同條例
    相關法條明文規定處罰之犯罪行為，即非該條項應依行政程
    式沒入銷燬之範圍。又同條例第19條第1 項所定「供犯罪所
    用或因犯罪所得之物」，係指犯第4 條至第9 條、第12條、
    第13條或第14條第1 項、第2 項之罪所用或所得之物，不包
    括毒品本身在內，是尚不得援用此項規定為第三、四級毒品
    之沒收依據。再同條例對於查獲之製造、運輸、販賣、意圖
    販賣而持有、以非法方法使人施用、引誘他人施用及轉讓第
    三、四級毒品之沒收，並無特別規定，如其行為已構成犯罪
    ，則該毒品即屬不受法律保護之違禁物，應回歸刑法之適用
    ，依刑法第38條第1 項第1 款之規定沒收之，始為適法（最
    高法院96年度台上字第89號判決要旨參照）。經查：扣案之
    第三級毒品愷他命2 包，經送法務部調查局檢驗，認其均含
    第三級毒品愷他命成份，合計淨重1987.39 公克（空包裝38
    .31 公克），純度為百分之84點29，純質淨重1675.17 公克
    ，此有法務部調查局98年11月20日調科壹字第09800572120
    號鑑定書1 份附卷可證（見98年度偵字第6674 號 偵查卷宗
    第9 頁），為管制之第三級毒品，屬違禁物；而其包裝用之
    塑膠袋2 個（總重38.31 公克），以現今採行之鑑驗方式，
    包裝袋仍會殘留微量毒品而無法將之完全析離，應視同愷他
    命毒品之一部，屬違禁物，均應依刑法第38條第1 項第1 款
    之規定宣告沒收。
八、又按毒品危害防制條例第19條第1 項前段「犯第4 條至第9
    條、第12條、第13條或第14條第1 項、第2 項之罪者，其供
    犯罪所用或因犯罪所得之財物，均沒收」係屬強制規定，採
    義務沒收原則，固為刑法之特別規定，但上開法條既無「不
    問屬於犯人與否，沒收之」之規定，仍應以該物品屬於犯人
    所有者為限；亦即係指於裁判時為共犯（包括共同正犯、從
    犯及教唆犯）者間所有者而言（最高法院90年度台上字第62
    6 號、93年度台上字第3260號判決意旨參照）。查本案扣案
    被告甲○○所使用之行動電話1 支（SIM 卡已丟棄），則係
    「兄哥」所交付，業據其供明在卷，且係供其聯絡運輸毒品
    愷他命之用，應依毒品危害防制條第19條第1 項前段之規定
    ，宣告沒收。
九、被告丙○○不另為無罪諭知部份：
  (一)按犯罪事實應依證據認定之，無證據不得認定犯罪事實。又
    不能證明被告犯罪者，應諭知無罪之判決，刑事訴訟法第15
    4 條第2 項、第301 條第1 項定有明文。又事實之認定，應
    憑證據，如未能發現相當證據，或證據不足以證明，自不能
    以推測或擬制之方法，為裁判基礎（最高法院40年臺上字第
    86號判例參照）。且認定犯罪事實所憑之證據，雖不以直接
    證據為限，間接證據亦包括在內，然而無論直接證據或間接
    證據，其為訴訟上之證明，須於通常一般之人均不致有所懷
    疑，而得確信其為真實之程度者，始得據為有罪之認定，倘
    其證明尚未達到此一程度，而有合理之懷疑存在而無從使事
    實審法院得有罪之確信時，即應由法院為諭知被告無罪之判
    決，最高法院76年台上字第4986號著有判例可參。
  (二)公訴意旨雖以：被告丙○○雖僅參以搬運該等模具，惟被告
    丙○○再與被告甲○○於98年11月5 日搬運空運入境之金屬
    模具時，到達前述置放金屬模具之地點時並非逕行停車於模
    具置放之地點旁，反於附近繞行多次後始停車搬運一節，亦
    據被告丙○○供承在卷；再參以被告丙○○、甲○○於98年
    10 月29 日提領該空運之模具顯不合常情；復於取得空運入
    境之模具隨即與被告甲○○依被告乙○○之指示載運至鐵工
    廠以切割該模具；並亦參與聯絡應如何切割該具等情，均已
    如前述。則該等模具內夾藏毒品一節，自當為被告丙○○所
    明知，故應另涉犯共同違反懲治走私條例第12條、第2 條第
    1 項之私運管制物品進口罪嫌。
  (三)又按共同正犯之所以應對其他共同正犯所實施之行為負其全
    部責任者，以就其行為有犯意之聯絡為限（最高法院50年台
    上1060號判決意旨參照），縱係於犯罪繼續進行中參與犯行
    ，而認應為犯罪行為負全部責任（學理稱為承繼共同正犯）
    ，亦以嗣後參與者能知悉全部犯罪計劃，即與實施前階段犯
    罪行為人形成共同行為決意，始能令其為其他共犯前階段犯
    行負責。又按走私罪之既遂、未遂，係以私運之管制物品已
    否進入國境為準。如走私之物品已運抵國境，走私行為即屬
    既遂，其後始行參與之人，乃屬學理上所謂「事後共犯」，
    無論以走私罪共同正犯之餘地，亦有最高法院82年度臺上字
    第3924號判決意旨可資參照。本案查獲之愷他命雖係利用貨
    運公司先以空運方式自大陸地區運抵臺灣桃園國際機場，再
    以陸運方式運抵高雄市○○街附近，並於搬運上車後為警查
    獲，然被告甲○○、丙○○自法務部調查局中機組詢問開始
    即一致供述：被告甲○○與「小賈」聯繫後，因為搬運第1
    次後發現金屬模具太重，才於第2 次搬運前，自行詢問被告
    丙○○是否願意一起搬運，也願意從「小賈」所給予之報酬
    內，另行給予被告丙○○幾千元之報酬等語。是被告丙○○
    並未與「小賈」等人，就違反懲治走私條例犯行有何犯意聯
    絡，且卷內資料亦查無其他積極證據證明被告丙○○於上開
    毒品自中國大陸地區私自運輸進入臺灣再轉運至位於高雄市
    ○○街之前，即知情或參與。綜觀上開事證，既僅足以證明
    被告丙○○係於第三級毒品愷他命私運進入臺灣，並已運抵
    高雄市○○街後，始行參與，則依前揭說明，公訴意旨所指
    被告丙○○犯私運管制物品進口罪，應屬不能證明。然因公
    訴意旨認與前揭運輸第三級毒品有罪部分，有想像競合犯之
    裁判上一罪關係，爰不另為無罪之諭知。
乙、無罪部份：
一、公訴意旨略以：被告乙○○、甲○○均明知第三級毒品愷他
    命係政府公告管制進口之物品，非經許可不得運輸進口，竟
    與年籍姓名不詳、綽號「德仔」、「小賈」之成年男子共同
    基於走私、運輸愷他命之犯意聯絡，先於98月10月17、18日
    ，由綽號德仔及小賈等在中國大陸地區，將愷他命夾藏於金
    屬模具中，再交由年籍姓名不詳、綽號小五之在中國大陸地
    區快遞業者，自中國大陸地區將夾藏有愷他命之模具由大陸
    深圳機場以空運之方式走私、運輸並由桃園國際機場入境臺
    灣地區，於報關後則由臺灣亞諾士航空貨運承攬有限公司接
    運。綽號小五者交寄後則以交寄及航班情形告以被告乙○○
    ，被告乙○○再轉知被告甲○○。其後即由被告甲○○與臺
    灣亞諾士航空貨運承攬有限公司之司機黃挺哲聯絡，被告甲○○且為躲避查緝，乃與黃挺哲約定由黃挺哲逕將運送之模
    具逕卸載於高雄市○○區○○街96巷278 弄2 號前之紅磚道
    上，嗣再由被告甲○○於同年月19日某時前往搬運。甲○○
    取得該模具後即與被告乙○○前往高雄縣梓官地區之鐵工廠
    以銑床切開該模具並取出走私、運輸入境之愷他命（重量約
    1 公斤）。嗣再將該愷他命交予綽號小賈指定之人。嗣被告
    乙○○、甲○○再承前與綽號德仔及小賈等走私、運輸愷他
    命之犯意聯絡，亦循相同運輸方式，於同年月27、28日由大
    陸地區走私、運輸愷他命由桃園國際機場入境，並指定亞諾
    士公司之司機黃挺哲將金屬模具卸載在高雄市○○區○○街
    96巷278 弄2 號前之紅磚道上。嗣再由被告甲○○與亦可得
    而知搬運之模具內藏有愷他命毒品之被告丙○○於同年月29
    日某時，在上開地點搬運該模具，再與被告乙○○共同前往
    高雄縣岡山地區之鐵工廠以銑床切開該模具以取出走私、運
    輸入境之愷他命。其後再於高雄市楠梓地區，將該愷他命交
    予綽號小賈指定之人。又被告乙○○、甲○○、丙○○再與
    綽號德仔、小賈等再承前走私、運輸愷他命犯意，以相同夾
    藏之模式，於98年11月3 日由大陸地區走私、運輸愷他命入
    境臺灣地區，並再指定亞諾士公司之司機黃挺哲將有愷他命
    之金屬模具卸載在上述高雄市○○街96巷278 弄2 號前，嗣
    被告甲○○、丙○○於同年11月5 日下午3 時20分許，在上
    開地點將有愷他命模具搬運上車後，當場為法務部調查局中
    部地區機動工作站人員會同內政部警政署保安警察第三總隊
    第一大隊、行政院海岸巡防署中部地區巡防局臺中查緝隊及
    豐原憲兵隊人員當場查獲，並在該模具內取出走私、運輸入
    境之愷他命2 包（淨重1987.39 公克、純質淨重1675.17 公
    克）。嗣再於同年11月18日下午3 時20分許，在高雄小港機
    場拘提正欲出境之被告乙○○到案，因認被告乙○○涉有運
    輸第三級毒品罪嫌3 次，被告甲○○涉犯98年10月19日、98
    年10月29日運輸第三級毒品罪嫌2 次，被告丙○○涉犯98年
    10月29日運輸第三級毒品1 次云云。
二、按犯罪事實應依證據認定之，無證據不得認定犯罪事實；不
    能證明被告犯罪者，應諭知無罪之判決，刑事訴訟法第154
    條第2 項、第301 條第1 項分別定有明文。又事實之認定，
    應憑證據，如未能發現相當證據，或證據不足以證明，自不
    能以推測或擬制之方法，為裁判基礎；且認定犯罪事實所憑
    之證據，雖不以直接證據為限，間接證據亦包括在內，然而
    無論直接證據或間接證據，其為訴訟上之證明，須於通常一
    般之人均不致有所懷疑，而得確信其為真實之程度者，始得
    據為有罪之認定，倘其證明尚未達到此一程度，而有合理之
    懷疑存在而無從使事實審法院得有罪之確信時，即應由法院
    為被告無罪之判決，有最高法院40年台上字第86號判例、76
    年台上字第4986號判例可資參照。且按認定犯罪事實應依證
    據，為刑事訴訟法所明定，故被告否認犯罪事實所持之辯解
    ，縱屬不能成立，仍非有積極證據足以證明其犯罪行為，不
    能遽為有罪之認定，亦有最高法院30年上字第1831號判例意
    旨可資參照。
三、公訴意旨認被告乙○○、甲○○、丙○○犯有上開運輸第三
    級毒品犯行，無非係以：被告乙○○自白、98年10月29日監
    聽譯文及提貨單影本3 張為主要論據。訊據被告乙○○堅詞
    否認有上開犯行，並辯稱：其僅有98年10月19日該次因貨品
    延後到達，所以打電話幫忙查詢貨品是否到達，但因為是假
    日所以也沒法查，98年10月29日第2 次貨品有準時到達，「
    小五」有打電話跟其報告說貨品這次有準時到達，第2 次其
    知道被告甲○○運輸的是毒品，98年11月5 日第3 次沒有聯
    絡，其並沒有前往鐵工廠，都是被告甲○○自己前往的，並
    沒有任何好處等語；被告甲○○則辯稱：前後搬運過3 次金
    屬模具，但是第1 次、第2 次並不知道是毒品等語；被告丙○○則辯稱：前後搬運過2 次，但並不知道金屬模具內有毒
    品等語。
四、經查：
  (一)98年10月19日、98年10月29日被告乙○○、甲○○共同違反
    懲治走私條例、毒品危害防制條例部份：
  (1)公訴意旨認98年10月19日、98年10月29日確有運輸第三級毒
    品愷他命犯行，僅以被告乙○○於警詢、偵查中之陳述及提
    貨單影本1 紙（提貨單號碼00000000、00000000）為證（見
    98年度偵字第6236號偵查卷宗第9 頁、第9 頁背面）；惟被
    告乙○○於本院審理時陳稱：其僅有第1 次貨品遲延有幫忙
    查詢，但因為是假日所以也沒查到，其在調查局講的話是因
    為他們說已經查獲毒品，所以才認為被告甲○○之前2 次運
    送的應該也是毒品等語（見本院卷第111 至119 頁、第149
    至150 頁）。是被告乙○○於警詢、偵查中所證被告甲○○
    係運送第三級毒品愷他命云云，尚顯無據；再者，由上開提
    貨單影本僅可得知亞諾士航空貨運承攬有限公司有載運「模
    具」至高雄市○○街附近，但被告甲○○是否前往取貨，而
    其所運送之模具內究竟有何物品？是否確實藏有第三級毒品
    愷他命，並無從得知。
  (2)至被告甲○○於98年10月29日有以被告丙○○所持有之0000
    000000行動電話與被告乙○○所持有之0000000000行動電話
    聯繫，談及有關金屬模具如何銑開等情，此有監聽譯文1 份
    附卷可參（見98年度偵字第5979號偵查卷宗第22頁）；惟此
    部份，雖可證明該金屬模具內藏有物品，但是亦無法據此認
    定該物品即為第三級毒品愷他命。另被告乙○○於本院98年
    11月19日訊問時自承有幫忙交貨3 次（見98年度聲羈字第34
    6 號卷宗第6 頁），惟本案公訴意旨認被告乙○○、甲○○
    於98年11月5 日運輸第三級毒品愷他命查獲之前尚有運輸過
    2 次第三級毒品愷他命，倘如被告乙○○確實有參與犯行，
    其亦應運送過2 次才是，豈有交貨3 次之可能？再者，其所
    稱之貨品，究竟係何種貨品尚有可疑。
  (3)此外，公訴人並未查獲相關毒品或有何積極事證，足以證明
    被告甲○○於98年10月19日、98年10月29日所運送之模具內
    確實藏有第三級毒品愷他命，且被告乙○○、甲○○確實有
    前往運輸至那一個鐵工廠銑開，又如何取出毒品，且持之交
    給何處何人，亦一無所悉。是被告乙○○前開自白，並無其
    他佐證，自難遽為被告乙○○、甲○○不利之認定。此外，
    公訴人復未提供其他積極證據足資證明被告乙○○、甲○○
    確有公訴人所指之犯行，不能證明被告乙○○、甲○○犯罪
    ，參諸前揭法條規定與判例意旨依法應為被告乙○○、甲○○無罪之諭知。
  (二)98年10月29日被告丙○○運輸毒品部份：公訴人既未查獲相
    關毒品或有何積極事證，足以證明被告甲○○、丙○○於98
    年10月29日所運送之模具內確實藏有第三級毒品愷他命，已
    如前述；故被告丙○○雖亦坦承於98年10月29日亦有共同搬
    運金屬模具等語；惟尚難據此即認其所搬運的金屬模具內卻
    有第三級毒品愷他命。此外，公訴人復未提供其他積極證據
    足資證明被告丙○○確有公訴人所指之犯行，不能證明被告
    丙○○犯罪，參諸前揭法條規定與判例意旨依法應為被告丙○○無罪之諭知。
  (三)98年11月5 日被告乙○○共同違反懲治走私條例、毒品危害
    防制條例部份：
  (1)被告乙○○於98年11月5 日該次，並未參與任何運輸第三級
    毒品犯行，且證人即被告甲○○於本院審理時具結證稱：被
    告乙○○3 次都未參與搬運，亦未到鐵工廠參與模具銑開過
    程，也沒有告訴被告乙○○模具銑開後有何東西，係「小賈
    」自己找被告甲○○搬運的，並非被告乙○○要求，貨物到
    達亦係貨運公司透過「小賈」給的電話聯繫，第1 次搬運才
    有要求被告乙○○幫忙找鐵工廠，但是第1 次去的鐵工廠，
    並非去被告乙○○所找的鐵工廠等語（見本院卷第183 至18
    4 頁、第189 至194 頁）。
  (2)證人甲○○與被告乙○○雖為遠親關係，但證人甲○○本身
    亦為同案被告，其應無故意虛構事實以維護被告乙○○之理
    ，況其到庭具結作證，更係以刑事責任擔保其證言之真實性
    ；且公訴人亦未查獲其他被告乙○○有何參與98年11月5 日
    該次運輸毒品之相關事證。是證人甲○○前開證述內容，經
    核尚無不可採信之處。
  (3)綜上所述，被告乙○○辯稱其並未參與此次的運輸毒品犯行
    ，自堪信實。此外，公訴人復未提供其他積極證據足資證明
    被告乙○○確有公訴人所指之犯行，不能證明被告乙○○犯
    罪，參諸前揭法條規定與判例意旨依法應為被告乙○○無罪
    之諭知。
、據上論斷，應依刑事訴訟法第299 條第1 項前段、301 條第
    1 項，毒品危害防制條例第4 條第3 項、第19條第1 項，懲
    治走私條例第2 條第1 項，刑法第11條、第28條、第55條、
    第38條第1 項第2 款，判決如主文。
本案經檢察官黃明正到庭執行職務。
中    華    民    國    99    年    3     月    10    日
                  刑事第三庭  審判長法  官  柳章峰
                                    法  官  林佩儒
                                    法  官  許蓓雯
以上正本證明與原本無異。
如不服本判決應於收受判決後10日內向本院提出上訴書狀，並應
應敘述具體理由。其未敘述上訴理由者，應於上訴期間屆滿後20
日內向本院補提理由書( 均須按他造當事人之人數附繕本) 「切
勿逕送上級法院」。告訴人或被害人如對本判決不服者，應具備
理由請求檢察官上訴，其上訴期間之計算係以檢察官收受判決正
本之日期為準。
                                    書記官  徐一夫
中    華    民    國    99    年    3     月    10    日
附錄本判決論罪科刑法條全文
毒品危害防制條例第4條第3項
製造、運輸、販賣第三級毒品者，處 5 年以上有期徒刑，得併
科新臺幣 7 百萬元以下罰金。
懲治走私條例第2條
私運管制物品進口、出口逾公告數額者，處 7 年以下有期徒刑
，得併科新臺幣 3 百萬元以下罰金。
前項之未遂犯罰之。
第 1 項所稱管制物品及其數額，由行政院公告之。

司法院資訊處製作；財團法人民間司法改革基金會備份。
